臺灣桃園地方法院刑事判決　　　　　　　　　　　　　九十年度易字第一九八號
　　公　訴　人　臺灣桃園地方法院檢察署檢察官
　　被　　　告　丁○○
右列被告因竊盜等案件，經檢察官提起公訴（八十九年度偵字第一三一四六號），本
院判決如左：
    主  文
丁○○無故侵入他人住宅，處有期徒刑月，如易科罰金，以參佰元折算壹日。
    事  實
一、丁○○於民國八十八年十一月十七日中午十一時許，因己○○透過丁○○介紹而
    與甲○○間之所生之債務關係未能解決，而己○○一直避不見面又不在住處，竟
    未經己○○之許可，無故侵入己○○位於桃園縣大園鄉南港村十五鄰四十四之五
    十五號住處，搬取己○○所有置於屋內之烤箱、洗衣機、冰箱、茶車、烘碗機各
    一台及古典鐘一個（此部分不構成竊盜，詳後述）。嗣八十八年十一月間，己○○返家後發現住處有遭人侵入竊盜之情形，於八十九年三月十四日報警處理，始
    循線偵悉上情。
二、案經己○○訴由桃園縣警察局大園分局報告台灣桃園地方法院檢察署檢察官偵查
    起訴。
    理  由
一、訊據被告丁○○矢口否認右揭犯行，辯稱：當時其站在騎樓下，沒有進去云云。
    然查：
（一）右揭犯罪事實，迭據被告於警、偵訊及本院調查中供承：因己○○夫婦逃避債
      務，為確保債權，才在八十八年十一月一日上午十一時許進入己○○家中搬東
      西，當時己○○不在家又聯絡不到，別人進去搬，其也進去搬，因己○○家中
      已被電力公司斷電，所以用手即可將鐵捲門拉起，玻璃門也沒鎖，直接打開進
      入等語無訛（參見台灣桃園地方法院檢察署八十九年度偵字第一三一四六號偵
      查卷第十三、十四、五十七、六十二、七十頁及本院九十年九月二十五日訊問
      筆錄），核與證人戊○○、丙○○證稱：因告訴人己○○欠錢不還，為維護個
      人權益，才至告訴人住處搬取財物，當日有戊○○、丙○○、庚○○及被告等
      四人進入，徒手即可將門推開，無須開鎖，又告訴人一直避不見面，無法得告
      訴人同意即進入屋內等語均相符合（參上開偵查卷第四、八頁及本院九十年十
      二月六日訊問筆錄），並有被告親書所搬如事實欄所示之物何在並簽名捺指印
      於其上之移案機關自行保管贓證物品清單一紙附卷可稽，足認被告上開自白與
      事實相符。嗣被告雖翻異前詞，並辯稱：於偵訊中之自承，係出於不懂法律，
      當時又生氣，說自己有進去搬，看告訴人回來會不會還錢云云，審其所辯，不
      僅昧於卷證所顯示之事實，且顯與情理有違，不足採信。
（二）被告另曾於偵查中辯稱：搬之前有打電話給村長簡雲霄及鄰長馬兆龍云云，惟
      按刑法第三百零六條第一項所謂無故侵入他人住宅，乃指未得該住宅之支配或
      管理人之明非或默示認許，且無正當進入理由而擅行侵入者而言。被告即使與
      被害人另有生意糾紛，在未得被害人明示或默示認許以前，不能謂當然有權侵
      入其住宅（參照最高法院四十六年度台非字第四十四號判決要旨）。又本法所
      保護之法益為個人居住之安寧與私人生活之秘密之保持，僅該住宅之監督權人
      有許可權，是被告辯稱曾電話告知村長、鄰長云云，然渠等均非有同意權人，
      是不論被告曾否為上開之通知，均無解於其侵入住宅罪之成立。
    綜上，本件事證已臻明確，被告侵入住居之犯行堪予認定。
二、核被告丁○○所為，係犯刑法第三百零六條第一項無故侵入住宅罪。次按，被告
    行為後，刑法第四十一條業於九十年一月四日修正，同年月十日經總統公布，已
    於同年月十二日生效，修正後之刑法第四十一條第一項前段規定：「犯最重本刑
    為五年以下有期徒刑以下之罪，而受六個月以下有期徒刑或拘役之宣告，因身體
    、教育、職業、家庭之關係或其他正當事由，執行顯有困難者，得以一元以上三
    元以下折算一日，易科罰金。」而比較新舊法規定之結果，裁判前之法律並非較
    有利者，自應依刑法第二條第一項前段之規定適用裁判時之刑法第四十一條第一
    項前段之規定。爰審酌被告犯罪動機、目的、手段、所生之危害及犯後態度等一
    切情狀，量處如主文所示之刑，並諭知易科罰金之折算標準，以示懲儆。
三、公訴意旨另以：被告丁○○意圖為自己不法之所有，於八十八年十一月十七日某
    時許（非夜間），見告訴人己○○不在家，竟未經告訴人之許可，無故侵入告訴
    人位於桃園縣大園鄉南港村十五鄰四十四之五十五號住處（無故侵入住居罪部分
    ，業經論罪科刑如前），竊取告訴人所有置於屋內之烤箱、洗衣機、冰箱、茶車
    、烘碗機各一台及古典鐘一個。嗣八十八年十一月間，告訴人返家後發現住處有
    遭人侵入竊盜之情形，於八十九年三月十四日報警處理，始循線偵悉上情，因認
    被告所為，涉有犯刑法三百二十條第一項之普通竊盜罪嫌。
四、按犯罪事實應依證據認定之，無證據不得推定犯罪事實，刑事訴訟法第一百五十
    四條定有明文。又告訴人之告訴係以使被告受刑事追訴為目的，是其陳述是否與
    事實相符，仍應調查其他證據以資審認（最高法院五十二年台上字第一三００號
    判例參照）。而認定被告有罪之事實，應憑證據，如未能發現相當之證據，或證
    據不足以證明，自不能以推測或擬制之方法以之為裁判基礎；且認定事實所憑之
    證據，其為訴訟上之證明，須達於通常一般之人均不致有所懷疑而得卻確信者，
    始得據為有罪之認定，倘其證明尚未達到此一程度，而有合理懷疑存在時，尚難
    為有罪之認定基礎；另茍積極之證據不足以為被告事實之認定，即應為被告有利
    之認定，更不必有何有利之證據；最高法院三十年上字八一六號、四十年台上字
    八六號、七十六年台上字四九八六號判例，分別揭有上旨，足資參照。又按，刑
    法竊盜罪之成立，以行為人意圖為自己不法之所有而竊取他人之動產為要件，所
    謂不法所有，係指非法取得他人之物，據為自己或第三人所有而言，若行為人主
    觀上無此不法所有意圖者，則不能成立竊盜罪。
五、公訴人認被告涉有右揭犯行，無非係依被告於警、偵訊中自承有於前揭時地搬走
    上開物品，而被告所主張之債權債務關係僅存在於告訴人及案外人甲○○之間，
    則被告確有不法所有之意圖，為其主要論據。訊據被告堅決否認有何竊盜之犯行
    ，辯稱：因其介紹告訴人夫婦向甲○○訂購能量水濾心，沒想到告訴人開的支票
    跳票，甲○○要其負責，其代付了新台幣（下同）三萬元，剩下一萬多元，其沒
    有辦法，才去搬告訴人的東西，並將冰箱、洗衣機、烘碗機交給甲○○，甲○○
    有寫委託書，其他東西留在家中，以保障債權，是告訴人欠錢，其係為保障債權
    ，不是竊盜等語。經查：
（一）被告確於前揭時地搬取如公訴意旨所述之物品，並迭於警、偵訊及本院調查時
      供承明確，已詳如前述，且經本院傳訊證人戊○○、丙○○到庭，均具結證稱
      ：被告當日確實有搬東西等語無訛（參見本院九十年十二月六日訊問筆錄），
      ，又被告不僅於偵查中，且於本院調查中一再堅稱：被告沒有還錢，怎麼可以
      把東西還給他等語在卷（參上開偵查卷第七十五頁及本院九十年十月十八日訊
      問筆錄），復有移案機關自行保管贓證物品清單一紙附卷可佐，是此部分之事
      實首堪認定，被告雖嗣於本院審理中翻異前詞，否認搬取東西乙節，顯係臨訟
      卸責之詞，不足為採。
（二）被告固有未經告訴人同意，而將告訴人所有如公訴意旨所示之物移置於自己實
      力下之行為，惟告訴人己○○及伊丈夫乙○○確曾透過被告向案外人甲○○訂
      購能量水濾心之事實，業據告訴人於偵查中供陳：都是透過被告買了二支能量
      水濾心，共四萬元等語屬實，僅辯稱：該產品品質有問題，主張向甲○○退貨
      云云（參上開偵查卷第六十二、六十三、七十五頁），而證人乙○○亦於本院
      調查中證稱：確有透過被告向甲○○買能量水濾心一事等語（參見本院九十年
      十一月十五日訊問筆錄），足見被告上開所辯尚非全然無稽，反之，告訴人於
      本院調查時，改稱：伊先生與甲○○買東西，跟被告完全沒有關係，沒有透過
      被告之介紹云云（參見本院九十年十月十八日訊問筆錄），則告訴人之指訴前
      後不一，已非無瑕疵可指。
（三）被告所稱：代告訴人向案外人甲○○墊付三萬元，取得委託書處理債權一節，
      業據被告提出聯迅企業社甲○○簽立，上載證人乙○○開立之兩張支票均遭退
      票，委任被告代為全權處理之委任書一紙及證人乙○○於八十八年十月一日所
      開立、面額二萬五千五百元之支票暨退票理由單影本一份附卷可參，雖案外人
      甲○○經本院一再傳喚而不到庭，然被告於本院審理時提出上開支票正本，經
      本院核對與卷內影本相符後發還，而證人乙○○亦當庭陳稱：有開兩張票，票
      也退票，因（客戶）反應東西（能量水濾心）不好，要跟甲○○退貨，要把支
      票拿回來等語（參見本院九十一年六月十四日審理筆錄），則證人乙○○係開
      立上揭支票予案外人甲○○，若非被告確有墊付三萬元之事實，上揭支票何以
      現為被告持有中？又從上開證詞可知，前揭委任書之內容並非虛構，是被告前
      揭所稱，亦堪採信。則被告既代被告墊付三萬元，案外人甲○○乃交付證人乙○○所開立之支票及委任書一紙予被告，委由被告全權處理該債權關係，雖於
      法被告不當然對告訴人取得債權，惟被告主觀上確係認為告訴人對其負有債務
      關係，則其上開搬取告訴人所有物品之行為，主觀上實欠缺不法所有之意圖。
    綜上，被告此部分所為尚與刑法竊盜罪之構成要件有間。此外，復查無其他積極
    證據足資證明被告有公訴意旨所指之犯行，揆諸首揭說明，原應為被告無罪之諭
    知，惟公訴人認被告此部分之犯行，與前揭論罪科刑部分有裁判上一罪之關係，
    爰不另為無罪之諭知，在此敘明。
據上論斷，應依刑事訴訟法第二百九十九條第一項前段，刑法第二條第一項前段、第
三百零六條第一項、第四十一條第一項前段、罰金罰鍰提高標準條例第一條前段、第
二條，判決如主文。
本案經檢察官王以文到庭執行職務。
中      華      民      國    九十一    年      六      月    二十八    日
                          臺灣桃園地方法院刑事第一庭
                              審判長法  官   吳爭奇
                                    法  官   胡芷瑜
                                    法  官   范明達
右正本證明與原本無異。
如不服本判決，應於判決送達後十日內向本院提出上訴狀( 應附繕本 )，上訴於
臺灣高等法院。
                                    書記官   孫立文
中        華        民        國   九十一   年   七   月    十九    日
附論罪科刑依據之法條：
刑法第三百零六條
無故侵入他人宅、建築物或附連圍繞之土地或船艦者，處一年以下有期徒刑、拘役或
三百元以下罰金。
無故藏匿其內或受退去之要求而仍留滯者亦同。
